【裁判字號】    97,交聲,2801
【裁判日期】    980117
【裁判案由】    聲明異議
【裁判全文】
臺灣高雄地方法院交通事件裁定        97年度交聲字第2801號
原處分機關  高雄市政府交通局
法定代理人  王國材
異  議  人
即受處分人  甲○○
上列異議人即受處分人因違反道路交通管理處罰條例案件，對於
高雄市政府交通局民國97年11月6 日所為之處分（原處分案號：
高市交裁字第裁32-N00000000號）聲明異議，本院裁定如下：
    主  文
原裁定撤銷。
甲○○處罰鍰新台幣伍仟捌佰元。
    理  由
一、本件原處分機關高雄市政府交通局係以：異議人即受處分人
    甲○○（下稱異議人）所有之車牌號碼VG-7278 號自用小客
    車（下稱系爭汽車），因不依限期參加定期檢驗，經高雄市
    監理處於民國88年4 月26日，處分將該牌照逕行註銷，而異
    議人之夫蘇芳全於民國91年3 月26日中午12時55分許，在高
    雄縣市○○○○○路，被員警當場舉發「前後未掛車牌行駛
    公路（禁駛）」，經填掣高警交字第N00000000 號違反道路
    交通管理事件通知單，因異議人未於規定期限內繳納罰鍰結
    案，依道路交通管理處罰條例第12條第1 項第7 款、違反道
    路交通管理事件統一裁罰基準及處理細則第44條，及違反道
    路交通管理事件統一裁罰基準表之規定，於97年11月6 日以
    高市交裁字第裁32-N00000000號裁決書，裁處異議人罰鍰新
    台幣（下同）5,800 元。
二、聲明異議意旨略以：系爭汽車雖登記為其所有，牌照已被註
    銷，且其夫蘇芳全確於上開時間、地點駕駛系爭汽車被查獲
    舉發違規，然上開違規行為距裁處之時已6 年餘，依行政程
    序法第131 條、行政罰法第27條之規定，不得再予處罰等語
    。
三、按公法上請求權，係指公法上權利義務主體相互間，基於公
    法，一方得請求他方為特定給付之權利，包括人民對行政機
    關之公法上請求權及行政機關對人民之公法上請求權2 種情
    形，則行政程序法第131 條第1 項「公法上之請求權，除法
    律有特別規定外，因5 年間不行使而消滅」，為就有關公法
    上請求權消滅時效之規定，即「已發生」且得行使之公法上
    請求權，因經過法定期間不行使，致使該請求權消滅之規定
    ；而行政罰法第27條第1 項「行政罰之裁處權，因3 年期間
    之經過而消滅」，乃裁處權時效之規定，所謂裁處權，係國
    家對違反行政法上義務者得課處行政罰之權利，屬形成權，
    非公法上請求權，準此，裁處權時效並非公法上請求權消滅
    時效；故行政程序法第131 條之消滅時效與行政罰法第27條
    第1 項之裁處權時效規定係屬2 事甚明，從而，行政罰法違
    規行為之裁處，自不適用行政程序法第131 條第1 項規定，
    此有臺中高等行政法院96年度訴字第196 號判決意旨可資參
    照。又行政罰之裁處權，因3 年期間之經過而消滅；前項期
    間，自違反行政法上義務之行為終了時起算，但行為之結果
    發生在後者，自該結果發生時起算；本法施行前違反行政法
    上義務之行為應受處罰而未經裁處，於本法施行後裁處者，
    除第15條、第16條、第18條第2 項、第20條及第22條規定外
    ，均適用之；前項行政罰之裁處權時效，自本法施行之日起
    算，行政罰法第27條第1 項、第2 項、第45條第1 項、第2
    項分別定有明文，而行政罰法係於94年2 月5 日制定公布，
    並自公布1 年後施行，則95年2 月5 日前違法行為已終止違
    規行為之行政罰裁處權，除該法第15條、第16條對私法人、
    私法組織違法處罰，第18條第2 項裁處是否受法定罰鍰最高
    額限制，第20條不當得利之追繳，第22條沒入限制等規定外
    ，其時效期間為3 年，且自96年2 月6 日起算。
四、本件系爭汽車確登記為異議人所有，牌照已於上開時間被註
    銷，且蘇芳全於上開時間、地點駕駛系爭汽車被查獲之事實
    ，有汽車查詢資料及高雄縣警察局違反道路交通管理事件通
    知單各1 份附卷可稽，則異議人確於牌照被處分繳銷後，仍
    將系爭汽車交由他人使用之事實，應可認定。而行政罰法違
    規行為之裁處不適用行政程序法第131 條第1 項時效之規定
    ，且本件為96年2 月5 日行政罰法施行前違法行為已終止之
    違規行為，則原處分機關在行政罰法施行後3 年內之97年11
    月6 日，對異議人為裁罰，依上所述自難認裁處之時效已消
    滅，異議人所辯原處分機關不得再予裁罰，尚無可採。
五、又汽車有下列情形之一者，處汽車所有人3,600 元以上
    10,800元以下罰鍰，並禁止其行駛：(7)已領有牌照而未懸掛
    或不依指定位置懸掛；(8)牌照業經繳銷、報停、吊銷、註銷
    ，無牌照仍行駛，道路交通管理處罰條例第12條第1 項第7
    款、第8 款亦有明文。依上開第8 款之規定，車牌繳銷者既
    視為已無車牌，則車牌繳銷後未懸掛車牌行駛，自屬違反第
    8 款牌照業經繳銷無牌照仍行駛之規定，而非違反第7 款已
    領牌照未懸掛之規定。而本件系爭汽車之VG-7278 號車牌業
    經繳銷已如前述，且繳銷後並未申領新牌照，此有汽車車籍
    資料附卷可稽，是異議人之夫蘇芳全應係就已繳銷無牌照之
    汽車仍予行駛，而非就領有牌照之汽車未懸掛牌照予以行駛
    ，原處分機關依道路交通管理處罰條例第12條第1 項第7 款
    之規定，對於登記所有人之異議人為本件裁處，依法尚有未
    合，爰依道路交通案件處理辦法第20條前段規定，將原裁定
    撤銷，並依同條例第12條第1 項第8 款、違反道路交通管理
    事件統一裁罰基準及處理細則第44條，及違反道路交通管理
    事件統一裁罰基準表之規定，自為裁定如主文所示。
六、據上論斷，應依道路交通案件處理辦法第20條前段，裁定如
    主文。
中    華    民    國    98    年    1     月    17    日
                    交通法庭    法  官  鄭峻明
以上正本證明與原本無異。
如不服本裁定應於送達後5日內向本院提出抗告狀。
中    華    民    國    98    年    1     月    17    日
                                書記官  顏宗貝


司法院資訊處製作；財團法人民間司法改革基金會備份。
